【裁判字號】    97,保險小上,1
【裁判日期】    970408
【裁判案由】    給付保險金
【裁判全文】
臺灣臺中地方法院民事裁定  97年度保險小上字第1號
上  訴  人  國寶人壽保險股份有限公司
法定代理人  乙○○
被 上訴 人  甲○○
上列當事人間給付保險金事件，上訴人對於中華民國96年11月15
日本院臺中簡易庭96年度中保險小字第9號第一審判決提起上訴
，本院裁定如下：
    主    文
上訴駁回。
第二審訴訟費用新臺幣壹仟伍佰元由上訴人負擔。
    事實及理由
一、按對於小額程序之第一審裁判之上訴，非以其違背法令為理
    由，不得為之，民事訴訟法第436條之24第2項定有明文。所
    謂判決違背法令係指判決不適用法規或適用不當者而言。且
    依同法第436條之25規定，上訴狀應記載上訴理由，並表明
    原判決所違背之法令及其具體內容，以及依訴訟資料可認為
    原判決有違背法令之具體事實，上訴狀或理由書如未依此項
    方法表明者，即難認為已對小額訴訟第一審判決之違背法令
    有具體之指摘，又上訴理由如僅引用原審判決時之攻擊防禦
    方法作為上訴理由，應認為未對原審判決有何具體之指摘，
    不得謂已合法表明上訴理由，其上訴均難認為合法。
二、上訴意旨略以：系爭保險契約保單條款第2條第4項名詞定義
    及第16條癌症外科手術保險金要件，須被保險人經醫院病理
    檢查診斷確定罹患癌症後，直接因治療癌症經醫師或醫院診
    斷必須接受外科手術，始須給付保險金。蓋保險人僅依保險
    契約承擔限定危險，始合乎保險法上對價平衡原則。被上訴
    人之檢驗報告並無正式診斷罹患癌症字樣（Carcinoma或
    Malignancy），僅檢體細胞嚴重異生（severe dysplasia）
    ，自不符合給付保險金要件。原審以本件手術與膀胱癌病史
    有相當因果關係，判決上訴人須給付保險金，係反捨契約「
    以癌症為直接原因」文字，曲解為「與癌症有相當因果關係
    」，顛覆保險制度及擴大保險人責任範圍，違反保險法第1
    條、第29條、契約條款及最高法院92年台上字第494號判決
    揭示之對價平衡原則，而有違背法令情事。又醫學上經驗法
    則，膀胱癌經手術切除後並不必然復發，被上訴人經精密儀
    器檢查結果亦無復發，其膀胱腫瘤僅係偶然新生成，未必惡
    化為膀胱癌。原審以單純推理為臆測根據，謂本件手術與胱
    癌病史有相當因果關係，違反民事訴訟法第222條第3項、最
    高法院民事庭78年度第17次民事庭會議決議揭示之論理法則
    及經驗法則，暨最高法院18年上字第209號判例揭示：不能
    以單純推理為臆測根據而推定訟爭事實之意旨等語。
三、經核：
  (一)被上訴人於第一審起訴主張：其於88年12月28日向上訴人投
    保美侖終身保險，並附加新癌症終身健康保險。於93年11月
    間曾罹患膀胱癌，95年11月3日在台灣大學醫學院附設醫院
    （下稱台大醫院）施行本件膀胱腫瘤切除手術，故依新癌症
    終身健康保險附約第16條約定，請求給付癌症外科手術保險
    金30,000元及精神賠償30,000元，合計60,000元，並加計自
    96年7月14日起至清償日止，按週年利率10%計算之利息。上
    訴人於原審抗辯略以：被上訴人應上訴人要求提出臺大醫院
    病理檢驗累積報告，已證明此次手術腫瘤切除病理檢驗結果
    僅為檢體細胞嚴重異生，尚未達癌症程度，上訴人自無庸給
    付保險金或精神賠償等語。原審依兩造新癌症健康保險附約
    第16條約定「被保險人於本附約保險責任開始後，經醫院診
    斷確定罹患癌症，並以癌症為直接原因，經醫師或醫院診斷
    必須接受外科手術」，參酌台大醫院診斷證明書所載被上訴
    人曾於保險期間，經醫院診斷確定罹患膀胱癌之癌症病史，
    暨參諸該院就被上訴人此次手術所函覆之意見（台大醫院96
    年10月18日校附醫秘字第0960002803號函文），已指出被上
    訴人係因其癌症病史定期接受膀胱鏡檢查，因95年11月3日
    檢查有膀胱腫瘤復發之懷疑病灶，此次施行膀胱腫瘤切除手
    術確為「必要」，且切除之檢體細胞組織亦已發生「嚴重異
    生」（即細胞組織分化產生嚴重改變），認被上訴人此次手
    術，係屬以癌症為直接原因而經醫院診斷必須接受外科手術
    等情，已於原審判決論述甚明，因之准許被上訴人之「癌症
    外科手術保險金」30,000元之請求，核與系爭保險保單條款
    約定，並無違誤。
  (二)上訴人雖主張原判決違反保險法第1條、第29條、契約條款
    、保險法之對價平衡原則、論理法則及經驗法則，有違背法
    令情事云云，然所憑理由僅援用於原審時已審酌之攻擊防禦
    方法，並就原審認定事實、取捨證據結果，泛言如准許被上
    訴人請求保險金，將因而擴大保險人責任，違反對價平衡原
    則、論理法則及經驗法則，應認為未對原審判決有何具體之
    指摘。又上訴人指陳依醫學上經驗法則，膀胱癌治療後不必
    然復發，被上訴人之膀胱腫瘤自與膀胱癌病史無相當因果關
    係云云，然仍未具體指摘原審判決所違反之「醫學上經驗法
    則」之具體內容為何，亦難認原審判決之如何違背法令已有
    具體之指摘。是依前揭說明，本件上訴人之上訴已難認為合
    法，應予駁回。
四、據上論結，依民事訴訟法第436條之32第2項、第444條第1項
    前段、第95條、第78條，裁定如主文。
中    華    民    國    97    年    4    月     8     日
            民事第三庭  審判長  法  官  林洲富
                                法  官  林源森
                                法  官  林慧貞
正本係照原本作成
不得抗告。
中    華    民    國    97    年    4    月     8     日
                                書記官


司法院資訊處製作；財團法人民間司法改革基金會備份。
